ACORDAO-COMPLETO-2535006

ACÓRDÃO DE RELAÇÃO

ACÓRDÃO DE RELAÇÃO 2912/2022 ATA 16/2022 - PRIMEIRA CÂMARA

Acórdão 2912/2022-TCU-Primeira Câmara
Trata-se de representação formulada pela Secretaria de Controle Externo de Aquisições Logísticas (Selog) , contra possíveis irregularidades praticadas pela Universidade Federal de Pernambuco (UFPE) , em dispensas de licitação e contratos emergenciais destinados à prestação de serviços de manutenção predial, limpeza e conservação predial, limpeza e conservação de áreas externas, vigilância ostensiva armada e de supervisão operacional desarmada;
Considerando que, em todas as contratações emergenciais, foi verificada a ausência de planejamento adequado da UFPE em realizar procedimento licitatório e nova contratação antes do término de vigência dos ajustes anteriores, o que viola o artigo 37, inciso XXI, da Constituição Federal, e o artigo 2º, da Lei 8.666/1993, que determinam a realização de prévia licitação pública para obras, serviços, compras e alienações, ressalvados os casos especificados na legislação; 
Considerando que, nas Dispensas de Licitação 18/2020, 13/2019, 51/2019, 7/2020, 12/2020, 2/2021 e 3/2020,  foi identificada a concessão de apenas dois ou três dias de prazo para que as empresas apresentem suas propostas de preço e documentos de habilitação, o que não observa o princípio da razoabilidade, e tem potencial de restringir a competitividade do processo de aquisição, em afronta ao artigo 3º, § 1º, inc. I, da lei 8.666/1993; 
Considerando que, não obstante as irregularidades, todos os contratos emergenciais foram encerrados, tendo sido regularmente realizados os procedimentos licitatórios e, consequentemente, celebrados novos contratos derivados dessas licitações;
Considerando que não foram identificados indícios de sobrepreço, direcionamento das contratações emergenciais, fraude ou conluio, tendo a UFPE adotado todas as cautelas necessárias a garantir a economicidade dessas avenças;
Considerando que a UFPE, nas dispensas de licitação em que houve exíguo prazo para apresentação de propostas e documentos de habilitação por parte das empresas convidadas, não se verificou prejuízo efetivo à competitividade, tendo acorrido aos convites número razoável de participação de empresas;
Considerando, por fim, inexistência de dano ao Erário, má-fé ou culpa grave nas contratações emergenciais, o que dispensa o chamamento dos responsáveis em audiência, bastando a emissão de ciência à unidade jurisdicionada sobre as irregularidades identificadas, a fim de prevenir futura reincidências.
Os Ministros do Tribunal de Contas da União, reunidos em sessão da Primeira Câmara, ACORDAM, por unanimidade, com fundamento nos artigos 1º, inciso II, e 43, inciso I, da Lei 8.443/92, c/c os artigos 143, 237, parágrafo único, e 250 do Regimento Interno, quanto ao processo a seguir relacionado, em conhecer da representação para, no mérito, considerá-la parcialmente procedente e ordenar as medidas descritas no item 1.6 , de acordo com os pareceres emitidos nos autos.
1. Processo TC-Processo 046.961/2020-8 (REPRESENTAÇÃO) 
	1.1. Entidade: Universidade Federal de Pernambuco.
	1.2. Relator: Ministro Walton Alencar Rodrigues.
	1.3. Representante do Ministério Público: não atuou.
	1.4. Unidade Técnica: Secretaria de Controle Externo de Aquisições Logísticas (Selog) .
	1.5. Representação legal: não há.
	1.6. Medidas: 
1.6.1. dar ciência à Universidade Federal de Pernambuco, com fundamento no artigo 9º, inciso I, da Resolução - TCU 315/2020, sobre as seguintes irregularidades identificadas nesta representação, para que sejam adotadas medidas internas com vistas à prevenção de outras ocorrências semelhantes:
1.6.1.1. sistemática contratação emergencial de serviços de manutenção predial, limpeza e conservação predial de áreas internas, limpeza e conservação das áreas externas abertas, vigilância armada, armada motorizada e desarmada, para atender os campi da UFPE, sem processo licitatório, consubstanciada nas Dispensas de Licitação 18/2020, 4/2021, 33/2020, 9/2021, 18/2018, 13/2019, 51/2019, 7/2020, 25/2020, 1/2020, 12/2020, 2/2021, 3/2020 e 21/2020, o que contraria o artigo 37, inciso XXI, da CF/1988, e o artigo 2º, da Lei 8.666/1993, que informam que, ressalvados os casos especificados na legislação, as obras, serviços, compras e alienações deverão ser contratados mediante processo de licitação pública.
                  1.6.1.2. concessão de apenas dois ou três dias de prazo para que as empresas convidadas apresentem suas propostas de preço e documentos de habilitação nas Dispensas de Licitação 18/2020, 13/2019, 51/2019, 7/2020, 12/2020, 2/2021 e 3/2020, o que não observa o princípio da razoabilidade, e tem o potencial de restringir a competitividade do processo de aquisição, em afronta ao art. 3º, § 1º, inc. I, da lei 8.666/1993. 
1.6.2. encaminhar à Universidade Federal de Pernambuco cópia deste acórdão, bem como da instrução que a fundamenta;
1.6.3. arquivar os presentes autos, nos termos art. 169, III, do Regimento Interno deste Tribunal.

Primeira Câmara

Universidade Federal de Pernambuco.

WALTON ALENCAR RODRIGUES

não há.

Não atuou.

REPRESENTAÇÃO (REPR)

Secretaria de Controle Externo de Aquisições Logísticas (Selog).